臺灣高等法院臺南分院刑事裁定
111年度抗字第53號
抗  告  人  
即  受刑人  李明峰


上列抗告人因聲請撤銷緩刑案件，不服臺灣雲林地方法院中華民
國110年12月27日裁定（110年度撤緩字第57號），提起抗告，本
院裁定如下：
    主  文
原裁定撤銷，發回臺灣雲林地方法院。
    理  由
一、原裁定意旨略以：抗告人即受刑人李明峰（下稱抗告人）因
    犯毒品危害防制條例案件，前經臺灣雲林地方法院（下稱原
    審法院)以108年度訴字第73號判決處應執行有期徒刑2年，
    緩刑5年，緩刑期間付保護管束，並命受刑人應於判決確定
    之翌日起3年內，向指定之政府機關、政府機構、行政法人
    、社區或其他符合公益目的之機構或團體，提供240小時之
    義務勞務，並於民國108年9月23日判決確定。抗告人雖於該
    案保護管束期間之109年5月7日，有到臺灣雲林地方檢察署
    （下稱雲林地檢署）觀護人室報到，惟關於受刑人實際履行
    義務勞務情況，其分別於109年5月7日、5月21日、6月18日
    、8月4日、8月18日、9月3日、110年3月13日，在指定位於
    雲林縣○○鎮○○社區發展協會累積履行義務勞務共計22小時後
    ，其間業經雲林地檢署多次發函告誡，另其於110年3月8日
    向雲林地檢署具結每月、每日最低履行時數，亦仍未依具結
    履行等情，此有雲林地檢署義務勞務工作日誌、雲林地檢署
    執行附條件緩刑案件通知書(案號：108年執緩字第248號)、
    雲林地方檢察署觀護輔導紀要(案號：109年執護勞字第0000
    15號)各1份、告誡函暨其送達證書7份（雲林地檢署：109年
    7月24日雲檢原觀丙字第1099020496號函、109年11月17日雲
    檢原觀丙字第1099031463號函、109年12月30日雲檢原觀丙
    字第1099035823號函、110年2月17日雲檢原觀丙字第110900
    4321號函、110年5月12日雲檢原觀丙字第1109013409號函、
    110年9月17日雲檢原觀丙字第1109024919號函、110年11月3
    日雲檢原觀丙字第1109029662號函）、李明峰110年3月8日
    陳報狀1份存卷可查，其履行義務勞務期間業已結束，然履
    行時數、狀況與緩刑約定條件相比，顯有不足，甚至相差甚
    遠，且經檢察官發函告誡督促履行，仍置若罔聞，況且受刑
    人於110年3月8日後，未再提出有何執行困難之證明情事，
    甚主動出具具結書保證履行，其無故未遵期報到，無視緩刑
    條件之履行，受刑人顯已違背法院依刑法第74條第2項第5款
    所定負擔，堪認其違反前揭負擔情節重大，原宣告之緩刑顯
    難收其預期效果，而有執行刑罰之必要，是檢察官上開聲請
    為有理由，應予准許，爰依刑法第75條之1第1項第4款規定
    ，撤銷受刑人前開緩刑之宣告云云。
二、抗告意旨略以：抗告人於110年3月8日後，因家中突發事故
    ，祖父臥病在床需人隨時在旁照顧，而祖母也因罹患癌症需
    定期至醫院就診，抗告人在上開期間内，為了照顧祖父、祖
    母而未能定時履行義務勞務，實屬情有可原。而抗告人在祖
    父於110年9月28日過世後，因無需隨時在旁照顧祖父的情況
    下，已依規定履行義務勞務，且抗告人在該期間内，亦有與
    觀護人室聯絡，確定並保證能在緩刑期間内服完240小時之
    義務勞務，並非無視緩刑條件之履行。請撤銷原裁定，更為
    適當之裁定等語。
三、按「受緩刑之宣告而有下列情形之一，足認原宣告之緩刑難
    收其預期效果，而有執行刑罰之必要者，得撤銷其宣告：…
    四、違反第74條第2項第1款至第8款所定負擔情節重大者」
    ，刑法第75條之1第1項第4款定有明文。此乃因緩刑制度設
    計之本旨，主要目的在鼓勵惡性較輕微之犯罪行為人或偶發
    犯、初犯得適時改過，以促其遷善，復歸社會正途，又緩刑
    宣告得以附條件方式為之，亦係基於個別預防與分配正義，
    俾確保犯罪行為人自新及適度填補其犯罪所生之損害為目的
    ，然犯罪行為人經宣告緩刑後，若有具體事證足認其並不因
    此有改過遷善之意，自不宜給予緩刑之寬典，故而設有撤銷
    緩刑宣告制度。另考諸刑法第75條之1之增訂理由，所謂「
    情節重大」，係指受刑人顯有履行負擔之可能而隱匿或處分
    其財產、故意不履行、無正當事由拒絕履行或顯有逃匿之虞
    等情事而言，亦即應從受刑人是否自始真心願意接受緩刑所
    附帶之條件、於緩刑期間是否已誠摯盡力履行條件、是否有
    生活或經濟上突發狀況致無履行負擔之可能、抑或有履行可
    能卻故意不履行、無正當事由拒絕履行或顯有逃避履行之虞
    等節，依比例原則加以衡量。且該條採裁量撤銷主義，賦與
    法院裁量撤銷與否之權限，特於第1項規定實質要件為「足
    認原宣告之緩刑難收其預期效果，而有執行刑罰之必要」，
    供作審認之標準。亦即，縱受刑人有違反刑法第74條第2項
    第1款至第8款所定之負擔，法官仍應依職權本於合目的性之
    裁量，妥適審酌受刑人於緩刑期間內違反上開負擔之情節是
    否重大，是否已難收其預期之效果，而確有執行刑罰之必要
    等情，斷非受刑人一有違反負擔之行為，即應當然撤銷該緩
    刑之宣告，此與刑法第75條所定，若符合該條第1項2款情形
    之一者，毋庸審酌其他要件，法院即應逕予撤銷緩刑宣告之
    情形，迥然有別。
四、經查：
  ㈠抗告人因犯毒品危害防制條例案件，前經原審法院以108年度
    訴字第73號判決判處應執行有期徒刑2年，緩刑5年，緩刑期
    間付保護管束，並命受刑人應於判決確定之翌日起3年內，
    向指定之政府機關、政府機構、行政法人、社區或其他符合
    公益目的之機構或團體，提供240小時之義務勞務， 該判決
    已於108年9月23日確定等情，有原審法院108年度訴字第73
    號判決及臺灣高等法院被告前案紀錄表等在卷可稽。再本案
    經雲林地檢署檢察官執行抗告人之義務勞務240小時，抗告
    人義務勞務履行期間為自108年9月23日起至111年9月22日止
    ，有卷附雲林地檢署檢察官執行附條件緩刑案件通知書為憑
    ，並於109年3月6日由雲林地檢署執行書記官製作執行筆錄
    ，抗告人明確表示對緩刑附保護管束應遵守保安處分執行法
    第74條之2規定事項沒有意見，之後由該署執行檢察官審核
    無誤簽名，有雲林地檢署109年3月6日執行筆錄、受保護管
    束人報到具結書在卷可考。復於109年4月14日通知抗告人應
    於109年5月7日下午至雲林地檢署觀護人室報到，以利辦理
    執行緩刑附帶應履行義務勞務事宜等情，亦有雲林地檢署函
    附卷可按。嗣抗告人在前開履行期間內，分別於109年5月7
    日、5月21日、6月18日、8月4日、8月18日、9月3日、110年
    3月13日，在指定位於雲林縣○○鎮○○社區發展協會累積履行
    義務勞務共計22小時後，其間業經雲林地檢署多次發函告誡
    ，另其於110年3月8日向雲林地檢署具結每月、每日最低履
    每月、每日最低履行時數，亦仍未依具結履行等情，此有雲
    林地檢署義務勞務工作日誌、雲林地檢署執行附條件緩刑案
    件通知書(案號：108年執緩字第248號)、雲林地方檢察署觀
    護輔導紀要(案號：109年執護勞字第000015號)各1份、告誡
    函暨其送達證書7份（雲林地檢署：109年7月24日雲檢原觀
    丙字第1099020496號函、109年11月17日雲檢原觀丙字第109
    9031463號函、109年12月30日雲檢原觀丙字第1099035823號
    函、110年2月17日雲檢原觀丙字第1109004321號函、110年5
    月12日雲檢原觀丙字第1109013409號函、110年9月17日雲檢
    原觀丙字第1109024919號函、110年11月3日雲檢原觀丙字第
    1109029662號函）等在卷可查。再抗告人至110年3月8日，
    履行時數、狀況與緩刑約定條件相比，顯有不足，且曾經檢
    察官發函告誡督促履行，仍未履行，是抗告人確有違反前開
    原判決緩刑宣告所定負擔之事實，堪以認定。
  ㈡然抗告人雖有違反原判決緩刑宣告所定負擔之情形，惟其是
    否無故、違反之情節是否重大，均攸關其緩刑宣告是否予以
    撤銷，而本案尚有下列事項待釐清：
  1.抗告人提起抗告主張於110年3月8日後，因家中突發事故，
    祖父臥病在床需人隨時在旁照顧，而祖母也因罹患癌症需定
    期至醫院就診，抗告人在上開期間内，為了照顧祖父、祖母
    ，而未能定時履行義務勞務。而在祖父於110年9月28日過世
    後，因無需隨時在旁照顧祖父的情況下，已依規定履行義務
    勞務，此據抗告人提出其祖母李許秋香之中國醫藥大學北港
    附設醫院診斷證明書、其祖父李新路之死亡證明書、雲林地
    檢署勞務工作日誌等在卷可憑，而依上開工作日誌之記載，
    抗告人至110年12月25日已履行義務勞務達43小時，另經本
    院向雲林地檢署觀護人詢問之結果，觀護人亦傳真抗告人於
    110年9月28日以後之工作日誌（內容與抗告人所提出者完全
    相同），且表示因抗告人之緩刑期間至113年，所以240小時
    應可在緩刑期間服完，有本院公務電話紀錄查詢表在卷可證
    。是抗告人所稱其因家庭因素無法於期限內完成前開義務勞
    務，似非全然無據。
  2.再者，抗告人主張在該期間内，亦有與觀護人室聯絡，確定
    並保證能在緩刑期間内服完240小時之義務勞務等語。而抗
    告人是否確曾向觀護人陳明其因家庭因素不便履行，但日後
    將密集履行完畢等情，均攸關抗告人是否自始真心願意接受
    緩刑所附帶之條件、於緩刑期間是否已誠摯盡力履行條件、
    是否有其個人、家庭等生活或經濟上突發狀況致無履行負擔
    之可能、抑或有履行可能卻故意不履行、無正當事由拒絕履
    行或顯有逃避履行之虞等違反所定負擔「情節重大」之情事
    ，但觀本案卷證，並無相關資料可以確知抗告人是否已向觀
    護人陳明上開履行方式，自有詳予查明之必要。
  3.又抗告人至110年12月25日已履行前開判決所定緩刑所附條
    件即履行義務勞務達43小時，剩餘197小時，亦即抗告人於1
    10年12月份，確有積極履行義務勞務之情形，且倘依抗告人
    該月份之履行情形，其於當月已履行21小時，如抗告人持續
    依該頻率積極履行，甚或檢察官在給予一些寬延時間讓其履
    行，似非無可能於111年9月22日前或相近時間履行完畢。則
    於此種情形下，是否僅因受刑人曾有未如期履行義務勞務之
    情形，即認原宣告之緩刑難收其預期效果，而有執行刑罰之
    必要？若受刑人確有履行負擔之真意，然卻受限於其所述上
    開家庭等突發狀況等履行障礙，即與推諉拖延時間而故意不
    履行之情形有別，是否僅徒以受刑人未於所定期限內履行之
    外觀事實，率爾斷定受刑人主觀上有故意違反上開所定應履
    行負擔之意圖，並即應以刑罰制裁取代緩刑宣告之效果？如
    此是否符合比例原則？亦均有待釐清。
五、綜上，受刑人雖有未按原審法院以108年度訴字第73號判決
    主文諭知之履行義務勞務240小時之違反負擔情事，但能否
    謂受刑人係「無故」未完成義務勞務，而認已該當刑法第75
    條之1第1項第4款所定「情節重大」之情狀，或足認原宣告
    之緩刑難收其預期效果，而有執行刑罰之必要，於此情況下
    撤銷受刑人緩刑宣告是否符合比例原則，尚屬未明，原審認
    受刑人違反緩刑期間應遵守之事項情節重大，非無再研求之
    餘地。受刑人執此提起抗告，尚非全無理由，應由本院予以
    撤銷，為兼顧受刑人之審級利益，爰發回原審詳加調查，另
    為妥適之裁處。
據上論斷，應依刑事訴訟法第413條前段，裁定如主文。
中　　華　　民　　國　　111 　年　　1 　　月　　27　　日
                  刑事第四庭    審判長法  官  郭玫利
                                      法  官  林臻嫺
                                      法  官  曾子珍
以上正本證明與原本無異。
不得再抗告。
　　　　　　　　　　　　　　　　　　　書記官  李淑惠
中　　華　　民　　國　　111 　年　　1 　　月　　27　　日